---
title: "Projet Model Baysien"
author: "NGUYEN Duc Hoang Viet"
date: "2026-03-24"
output: html_document
---

```{r setup, include=FALSE}
knitr::opts_chunk$set(echo = TRUE)
```

Il faut installer en R markdown les packages (ils sont déja installés dans Kaggle)
install.packages("rgbif")
install.packages("dplyr")
install.packages("sf")
install.packages("maps")

```{r}
library(rgbif)
library(dplyr)
library(sf)
library(maps)
```


# 1 Dataset 

```{r}
tigre_moustique_data <- occ_search(
  scientificName = "Aedes albopictus",
  country = "FR",
  limit = 2210,
)$data

head(tigre_moustique_data)
```
```{r}
dim(tigre_moustique_data)
```


## 1.2 Table resume
Chaque ligne correspond à un enregistrement de présence du moustique tigre.

Construire une table résumée contenant le nombre d’occurrences relevées pour chaque combinaison de la variable year et de la variable stateProvince. Autrement dit, on souhaite une table avec trois variables :

- l’année
- le site
- le nombre d’occurrences relevées pour l’année et le site

Si tout s’est bien passé, vous devriez obtenir 84 observations.


```{r}
summary_table <- tigre_moustique_data %>%
  group_by(year, stateProvince) %>%
  summarise(n_occurrences = n(), .groups = "drop")

nrow(summary_table)
```

```{r}
sum(is.na(tigre_moustique_data$year))
sum(is.na(tigre_moustique_data$stateProvince))
```

Remarque:

- 22 → il y a 22 observations sans information sur l’année (year)

- 1380 → il y a 1380 observations sans information sur la région (stateProvince)

```{r}
summary_table <- tigre_moustique_data %>%
  filter(!is.na(year), !is.na(stateProvince)) %>%  # On supprime toutes les observations où : year est manquant ou stateProvince est manquant
  group_by(year, stateProvince) %>%                # On regroupe les données par année et par région. 
  summarise(n_occurrences = n(), .groups = "drop") # Pour chaque couple (année, région) on compte le nombre d’observations.

nrow(summary_table)
```

```{r}
head(summary_table)
```

```{r}
# une autre maniere pour afficher la table 
library(DT)
datatable(summary_table)
```

## 1.3 Décrire en dessinant le graph
Faire une première description des données. Vous pourrez notamment utiliser les packages suivants :sf/maps/ggplot2

L’objectif est de représenter la répartition géographique des points d’observation en utilisant la latitude et la longitude de chaque site, telles qu’elles sont renseignées dans la base de données.

```{r}
library(ggplot2)
options(repr.plot.width = 12, repr.plot.height = 8)
ggplot(tigre_moustique_data, aes(x = decimalLongitude, y = decimalLatitude)) +
  geom_point(alpha = 0.5, color = "red") +
  coord_fixed() +
  theme_minimal() +
  labs(title = "Présence du moustique tigre en France",
       x = "Longitude",
       y = "Latitude")
```
Ce graphique montre :

la distribution géographique des observations du moustique tigre en France. Mais ce n'est pas la version sans les points NA donc il faut faire comme suivant:

```{r}
options(repr.plot.width = 12, repr.plot.height = 8)
tigre_moustique_data %>%
  filter(!is.na(decimalLatitude), !is.na(decimalLongitude)) %>%
  ggplot(aes(x = decimalLongitude, y = decimalLatitude)) +
  geom_point(alpha = 0.5, color = "red") +
  coord_fixed(xlim = c(-5, 10), ylim = c(41, 52)) +
  theme_minimal() +
  labs(title = "Présence du moustique tigre en France",
       x = "Longitude",
       y = "Latitude")
```
Ce graphique permet de visualiser la distribution spatiale des observations du moustique tigre. On observe une concentration plus forte dans certaines régions, ce qui peut indiquer une implantation progressive de l’espèce.


```{r}
library(sf)
library(ggplot2)
library(maps)


# enlever les lignes qui n'ont pas de coordonne 

options(repr.plot.width = 12, repr.plot.height = 8)
spatial_data <- tigre_moustique_data %>%
  filter(!is.na(decimalLatitude), !is.na(decimalLongitude))
spatial_sf <- st_as_sf(
  spatial_data,
  coords = c("decimalLongitude", "decimalLatitude"),
  crs = 4326   # CRS WGS84
)

france_map <- map_data("france")

ggplot() +
  geom_polygon(
    data = france_map,
    aes(x = long, y = lat, group = group),
    fill = "gray90", color = "black"
  ) +
  geom_sf(
    data = spatial_sf,
    color = "red",
    size = 2,
    alpha = 0.6
  ) +
  theme_minimal() +
  labs(
    title = "Des observations d'Aedes albopictus en France",
    x = "Longitude",
    y = "Latitude"
  )
```
### Observation 

**Aedes albopictus** (moustique tigre) est une espèce **subtropicale / tropicale**.  

- Température moyenne > 20°C → croissance rapide et reproduction efficace.  
- Dans le sud de la France (Provence-Alpes-Côte d’Azur, Occitanie…), les étés sont chauds et doux, avec une humidité modérée → conditions idéales pour le moustique.  
- Dans le nord, les étés sont plus courts et les températures plus basses → moins de moustiques.

```{r}
# Par année
options(repr.plot.width = 12, repr.plot.height = 8)
ggplot() +
  geom_polygon(
    data = france_map,
    aes(x = long, y = lat, group = group),
    fill = "gray90", color = "black"
  ) +
  geom_sf(
    data = spatial_sf,
    aes(color = factor(year)),
    size = 2,
    alpha = 0.6
  ) +
  theme_minimal() +
  labs(
    title = "Des observations d'Aedes albopictus par année",
    color = "Année",
    x = "Longitude",
    y = "Latitude"
  )
```
### Observation 

D’après la carte, on observe que **le moustique tigre semble progressivement se déplacer vers le nord**, ce qui pourrait être lié aux **changements climatiques**.  

L’augmentation des températures et la modification des conditions climatiques dans les régions septentrionales de la France créent désormais un environnement plus favorable à sa survie et à sa reproduction.

```{r}
df <- summary_table
library(tidyverse)
library(giscoR)

occurrence_counts <- df %>%
  #filter(country == "FR") %>%
  group_by(stateProvince) %>%
  summarise(n = n()) 
# 2. Get the map (NUTS 2 regions)
france_map <- gisco_get_nuts(
  country = "FR",
  nuts_level = 2, 
  resolution = "20"
)

# 3. Join the data
map_data <- france_map %>%
  left_join(occurrence_counts, by = c("NAME_LATN" = "stateProvince"))

# 4. Create the plot with labels
ggplot(data = map_data) +
  geom_sf(aes(fill = n)) +
  # Add text labels for each province
  geom_sf_text(aes(label = NAME_LATN), 
               size = 2.5,          # Adjust text size
               color = "black",      # Color of the text
               check_overlap = TRUE, # Prevents labels from drawing over each other
               fontface = "bold") +  
  scale_fill_viridis_c(option = "plasma", na.value = "grey90", name = "Occurrences") +
  theme_minimal() +
  labs(
    title = "Occurrences by Province in France",
    subtitle = "With regional names attached",
    x = "Longitude", 
    y = "Latitude"
  ) +
  # Zoom into mainland France (France métropolitaine)
  coord_sf(xlim = c(-5.5, 10), ylim = c(41, 51.5))
```

```{r}
df <- summary_table

library(tidyverse)
library(giscoR)

options(repr.plot.width = 12, repr.plot.height = 8)
# 1. FIX summary step (quan trọng nhất)
occurrence_counts <- df %>%
  group_by(stateProvince) %>%
  summarise(n = sum(n_occurrences, na.rm = TRUE))

# 2. Get the map (NUTS 2 regions)
france_map <- gisco_get_nuts(
  country = "FR",
  nuts_level = 2, 
  resolution = "20"
)

# 3. Join the data
map_data <- france_map %>%
  left_join(occurrence_counts, by = c("NAME_LATN" = "stateProvince"))

# 4. Plot
ggplot(data = map_data) +
  geom_sf(aes(fill = n)) +
  geom_sf_text(
    aes(label = NAME_LATN),
    size = 2.5,
    color = "black",
    check_overlap = TRUE,
    fontface = "bold"
  ) +
  scale_fill_viridis_c(
    option = "plasma",
    na.value = "grey90",
    name = "Occurrences"
  ) +
  theme_minimal() +
  labs(
    title = "Occurrences by Province in France",
    subtitle = "With regional names attached",
    x = "Longitude", 
    y = "Latitude"
  ) +
  coord_sf(xlim = c(-5.5, 10), ylim = c(41, 51.5))
```

